臺灣雲林地方法院刑事判決　　　　　　　　　　　　　九十一年度交易字第一二號
　　公　訴　人　臺灣雲林地方法院檢察署檢察官
　　被　　　告　丁○○
右列被告因過失傷害案件，經檢察官提起公訴（九十年度偵字第四三七二號），本院
判決如左：
    主  文
丁○○從事業務之人，因業務上之過失傷害人致重傷，累犯，處有期徒刑拾月。
    事  實
一、丁○○於民國（下同）八十六年間，因偽造有價證券案件，經臺灣臺中地方法院
    判處有期徒刑三月確定，於八十六年十月十七日執行完畢。嗣丁○○受僱於日隍
    鋼鐵有限公司（下稱日隍公司），擔任司機工作，平日以駕駛大貨車運送貨物為
    業，為從事業務之人。其於九十年九月二十一日上午六時許，駕駛日隍公司所有
    之車牌號碼八Ｈ─三八三號營業大貨車，沿雲林縣二崙鄉○○村○○路西向東方
    向行駛（來惠路過中山路後即仁和路），途經來惠路與中山路設有行車管制號誌
    之交岔路口時，本應注意行車速度，應依標誌或標線之規定，無標誌或標線者，
    在郊外道路時速不得超過六十公里；且應注意左右有無來車，隨時採取必要之安
    全措施，以保行車安全。而當時視距良好、路面乾燥、無缺陷及障礙物，並無不
    能注意之情事，丁○○竟疏未注意，不但以時速八十公里之速度超速行駛，且行
    經上開交岔路口時，適有甲○○酒醉駕駛車牌號碼ＰＬ─四二六三號自用小客車
    ，沿中山路北往南方向急駛而來（甲○○酒後駕車部分另行審結）。丁○○雖看
    到此種情形，卻未採取緊急煞車及閃避等必要之安全措施，仍繼續行駛。迨發現
    甲○○之自小客車通過路口時，已因煞車不及而正面撞擊甲○○自小客車之右側
    ，使甲○○因而受有頭部外傷合併腦腫脹、右側第二、四肋骨骨折合併肺挫傷及
    血胸、節骨骨折、上頷骨骨折及意識不清等傷害。經治療後雖病況穩定，惟因中
    樞神經系統機能極度障礙，終身不能從事任何工作，為維持生命必要之日常生活
    活動，全須他人扶助，已達重大難治之重傷害程度。本件車禍發生後，丁○○於
    有偵查犯罪職權之機關及公務員知悉其犯罪前，即自首承認其為肇事司機，並接
    受裁判。
二、案經指定代行告訴人丙○○訴請臺灣雲林地方法院檢察署檢察官偵查起訴。
    理  由
一、被告丁○○雖坦承於前開時、地，駕駛營業大貨車與被害人甲○○駕駛之自用小
    客車相撞，使被害人受傷等情。但否認有何過失致重傷之犯行，辯稱：我承認我
    在未達路口之前，車速有快些，時速約八十公里，但當我車子到達路口前五十公
    尺時，我就有減速到約六十公里。而且我車子行車方向的燈號是綠燈，我以為甲
    ○○會停車，所以我才繼續開車前行，是甲○○酒後駕車且超速行駛，我才會閃
    避不及而撞到甲○○。惟查：
  (一)被告係日隍公司之司機，平日以駕駛大貨車為業，案發當日其駕駛該公司之營業
    大貨車，從台中到雲林載貨，途經上開肇事地點時，與被害人所駕駛之自小客車
    相撞，致被害人受有事實欄所述之傷害等情，為被告所承認，且經指定代行告訴
    人李慧診指訴甚詳，並有雲林縣警察局道路交通事故調查報告表一件（見警卷第
    七頁）、肇事現場暨標識有「日隍鋼鐵有限公司」之大貨車照片二十四張（見警
    卷第一四至一八頁、偵查卷第二四至二七頁）及被害人受傷之診斷證明書三紙（
    見警卷第八頁及本院卷）在卷可證。又被害人因本件車禍受有前述傷害，經呼吸
    治療後病況穩定，惟因中樞神經系統機能極度障礙，終身不能從事任何工作，為
    維持生命必要之日常生活活動，全須他人扶助，目前仍意識不清等情，有財團法
    人振興復健醫學中心九十年十二月二十七日之診斷證明書及行政院國軍退除役官
    兵輔導委員會台北榮民總醫院住院診斷證明書各一紙可按（見本院卷），足見被
    害人之傷害已達重大難治之程度，核係刑法第十條第四項第六款之重傷害。故被
    告為從事業務之人，其於前開時、地駕駛營業大貨車肇事，使被害人受有重傷害
    之事實，可以認定。
  (二)被告雖辯稱其駕車行經肇事路口時，已減速為六十公里云云。但被告於檢察官偵
    訊時供稱：因肇事地點是交岔路口，所以需到達路口才可看到中山路有無來車。
    案發前是我先到達路口，當我看到被害人時，已煞車不及而衝撞被害人等語（見
    偵查卷第八頁背面）。於本院審理時亦自承：我是到十字路口才看到被害人的車
    子，當時並看到他車子開的很快，我就有減速等語（見本院九十一年一月十七日
    訊問筆錄）。核與卷附之現場照片所示（見偵查卷第二六頁下圖），來惠路與中
    山路交接之轉彎處雜草叢生，行駛在來惠路上之車輛需到達路口，始能看見中山
    路北往南方向是否有來車相符。佐以本件車禍之撞擊處在距離行人穿越道不遠處
    （見警卷第十四頁上圖），亦經證人即至現場處理之警員乙○○於本院審理時結
    證屬實。可見被告係發現被害人後才煞車減速，減速不久就撞到被害人，並非被
    告所稱在路口前五十公尺，已減速慢行。再參以現場圖及車損照片顯示，被告撞
    擊被害人自小客車後，緊急煞車遺留在路面之左前輪胎煞車痕為六點六公尺，右
    後輪胎煞車痕為七點四公尺。被告駕駛之大貨車車頭保險桿處毀損嚴重，被害人
    之自小客車則幾近全毀。又撞擊後被告大貨車滑行到仁和路與中山路南往北方向
    車道之路旁始煞停等情，亦見肇事時被告行車速度很快，當時車速應超過被告所
    稱之六十公里。
  (三)被告雖又辯稱案發時其大貨車行向之燈光號誌係綠燈，可以通行。但被害人於本
    件車禍發生後，因傷重意識不清，無法到庭陳述車禍發生時之情形，且無其他人
    目睹車禍之經過。故本件究係被告或被害人闖紅燈，已無從證明。又縱如被告上
    開所言屬實，惟綠燈僅表示行駛在該車道之車輛可以直行，並不表示駕駛人因此
    就不需注意車前及左右來車狀況。被告自白車禍前已看見被害人駕車沿中山路北
    往南方向駛來，速度很快，但因認為被害人會停車讓他先行，所以才會繼續行駛
    ，前已論述。可見被告對於被害人可能會搶先通過，有所預見，被告只要稍加注
    意，待確定被害人之行車動向後，再繼續行駛，即能避免本件車禍之發生。但被
    告不為此圖，自不能以其行向燈號係綠燈，而執以免除其過失責任。
  (四)從而，本件車禍之發生，係因被告駕車超速行駛，且行經交岔路口，發現左方有
    來車時，未能採取必要之安全措施所致，應可認定。
二、按行車速度，依標誌或標線之規定，無標誌或標線者，在郊外道路時速不得超過
    六十公里；汽車行駛時，駕駛人應注意車前狀況，隨時採取必要之安全措施，道
    路交通安全規則第九十三條第一項第一款、第九十四條第三項分別定有明文，被
    告駕車自應注意遵守上開規定。而依卷附之道路交通事故調查表各項記載所示，
    案發當時天色已亮、路面乾燥、無缺陷及障礙物，並無不能注意之情形。被告竟
    未遵守交通法規，超速行駛。且行經交岔路口時，未觀察被害人自小客車之動向
    ，隨時採取防避措施，肇致本件車禍，被告顯有過失甚明。雖被害人服用酒類後
    ，於血液酒精濃度高達每百毫升二百毫克之酒醉狀能，仍駕車行駛，亦有過失，
    然被告之過失責任並不因而解免。又被害人確因本件車禍致受重傷之事實，前已
    敘明。是被害人之重傷害與被告之過失間有相當因果關係，足以認定。從而，被
    告過失傷害致重傷之犯行，即堪認定。
三、核被告所為，係犯刑法第二百八十四條第二項後段之業務過失傷害致重傷罪。被
    告於八十六年間，因偽造有價證券案件，經法院判處有期徒刑三月確定，於八十
    六年十月十七日確定，有臺灣高等法院被告全國前案紀錄表在卷可憑。其於五年
    以內，再犯本件有期徒刑以上之罪，為累犯，應依刑法第四十七條之規定，加重
    其刑。被告肇事後，於有偵查犯罪職務之機關及公務員知悉其犯罪前，即報警處
    理，並接受裁判等情，業經證人乙○○於本院審理時證述明確，應依刑法第六十
    二條前段自首之規定，減輕其刑。並依法先加後減之。爰審酌被害人雖因本件車
    禍，受有頭部外傷合併腦腫脹、右側第二、四肋骨骨折合併肺挫傷及血胸、節骨
    骨折、上頷骨骨折及意識不清等傷害，所受傷害嚴重。但本件車禍之發生，並非
    全因被告過失所致，被害人亦有過失。再參酌被告於肇事後，均未向被害人表明
    其受僱之公司名稱及負責人為何，嗣本院審理時始稱其服務之日隍鋼鐵有限公司
    係其姊所開設，企圖規避責任，並無賠償被害人所受損害之誠意，犯後態度不佳
    等一切情狀，量處如主文所示之刑。
據上論斷，應依刑事訴訟法第二百九十九條第一項前段，刑法第二百八十四條第二項
後段、第四十七條、第六十二條前段，罰金罰鍰提高標準條例第一條前段，判決如主
文。
本案經檢察官謝奇孟到庭執行職務。
中      華      民      國    九十一    年      四      月   十二     日
                                         臺灣雲林地方法院刑事第一庭
                                             審判長法官  康  樹  正
                                                   法官  潘  雅  惠
                                                   法官  蔡  碧  蓉
右正本證明與原本無異。
如不服本判決，應於判決送達後十日內向本院提出上訴狀( 應附繕本 )。
                                                 書記官  陳  善  永
中      華      民      國    九十一    年      四      月     十二     日
附錄本案論罪科刑法條
刑法第二百八十四條
因過失傷害人者，處六月以下有期徒刑、拘役或五百元以下罰金，致重傷者，處一年
以下有期徒刑、拘役或五百元以下罰金。
從事業務之人，因業務上之過失傷害人者，處一年以下有期徒刑、拘役或一千元以下
罰金，致重傷者，處三年以下有期徒刑、拘役或二千元以下罰金。
